臺灣板橋地方法院刑事判決　　　　　　　　　　　　　九十二年度訴字第九０九號
　　公　訴　人　臺灣板橋地方法院檢察署檢察官
　　被　　　告　甲○○
　　選任辯護人　陳文元律師
右列被告因違反毒品危害防制條例案件，經檢察官提起公訴（九十年度偵字第一六五
三一號），本院判決如左：
    主  文
甲○○持有第一級毒品，累犯，處有期徒刑陸月，如易科罰金，以佰元折算壹日。
扣案之第一級毒品海洛因壹包（淨重零點貳伍公克）沒收銷燬。
    事  實
一、甲○○於民國（下同）八十六年間，因賭博案件，經本院判處有期徒刑二月確定
    ，甫於八十六年八月九日執行完畢，猶不知警惕，復於九十年十月三日下午三時
    三十分許，自臺北縣三重市○○路○段一０五號住處內，持第一級毒品海洛因一
    包（淨重０‧二五公克）外出，迨行至同路段一三０號前之際，適遭另案埋伏守
    候於該址附近之警員攔查，甲○○旋將其所持有之上開海洛因一包丟棄於地面，
    惟仍遭上前攔查之警員當場查獲，並扣得該包海洛因。
二、案經臺北市政府警察局中正第一分局報請臺灣板橋地方法院檢察署檢察官偵辦。
    理  由
一、訊據被告甲○○矢口否認有何持有第一級毒品海洛因犯行，辯稱：伊當時並未有
    持有第一級毒品海洛因，亦不知悉本案查緝警員所查扣上開海洛因之來源云云。
    惟查：前揭被告持有第一級毒品海洛因之事實，業據證人即負責執行本案現場查
    緝任務之臺北市政府警察局中正第一分局警員丁○○及乙○○先後於本院訊問時
    到庭結證綦詳，互核相符（參見本院九十二年五月六日訊問筆錄第三頁、本院九
    十二年五月二十日訊問筆錄第三頁），並有搜索扣押筆錄一份、扣押物品目錄表
    影本一份附卷可稽，且扣案之白色粉末一包（淨重０‧二五公克），經送請法務
    部調查局鑑驗結果，確係第一級毒品海洛因，亦有該局鑑定通知書影本一份在卷
    可查，參諸證人即本件查獲當場適在被告身旁目睹警方查緝經過之被告友人戊○
    ○於警詢時亦證稱：「（今(3)日下午15時30分許警方在台北縣三重市○○路○段
    一三０號前，當場查獲你與甲○○〈女53.12.20Ｚ000000000另名關係人〉正在交
    易毒品，現場並查扣海洛因乙包〈毛重０‧五公克，淨重０‧二公克〉，現金新
    台幣壹仟伍佰，海洛因是誰所有？欲作何種用途？）海洛因是甲○○所有，現金
    是我所有，我是要還壹仟伍佰元給甲○○‧‧‧」等語（參見偵查卷第十八頁背
    面），堪認被告確有於前述時、地持有本件扣案第一級毒品海洛因之行為，殆無
    疑問，其空言否認持有第一級毒品海洛因犯行，顯屬事後圖卸推托之詞，要無足
    採。至被告暨其選任辯護人雖又辯稱本件依扣押物品目錄表及法務部調查局鑑定
    通知書所載內容觀之，警方查扣之第一級毒品海洛因一小包之淨重原為０‧二公
    克，詎經法務部調查局鑑驗後，該包第一級毒品海洛英之重量非但未因鑑驗耗損
    而減少，反而增加為淨重０‧二五公克，二者是否為同一物品殊有可疑，自不得
    憑該包由法務部調查局所鑑定之第一級毒品海洛因暨該局鑑定通知書遽認被告涉
    有何毒品犯行云云，然本件警方查獲被告暨查扣上開第一級毒品海洛因一包後，
    隨即製作扣押筆錄及扣押物品目錄表，並於翌日（即九十年十月四日）將該包海
    洛因隨同被告本人移送至臺灣板橋地方法院檢察署，該包海洛因旋由同署贓物庫
    人員簽收，且填製贓證物品清單及獲案毒品表，同時於獲案毒品表上標明人工鑑
    別編號（000000000），迨同年月十六日，復將該包海洛因送至法務部
    調查局，由該局第六處人員簽收，嗣該局人員鑑定完成，再連同鑑定通知書檢還
    臺灣板橋地方法院檢察署等節，有贓證物品清單、獲案毒品表、法務部調查局鑑
    定通知書影本各一份在卷足憑，而本院核諸上開扣押筆錄暨扣押物品目錄表內所
    記載之毒品名稱與重量，悉與上述贓證物品清單及獲案毒品表所載內容相同（均
    為海洛因、毛重０‧五公克、淨重０‧二公克），且上述贓證物品清單、獲案毒
    品表及法務部調查局鑑定通知書內，關於移送機關、移送日期、移送文號、所有
    人姓名及人犯姓名、案由、名稱、種類之記載事項，又均屬相符，其中獲案毒品
    表上標記之人工鑑別編號，更與法務部調查局鑑定通知書上標明之編號相同（均
    為000000000），足見本件送請法務部調查局鑑定之第一級毒品海洛因
    ，確係警方於本案查獲現場所查扣之物品無訛，並無二者不一致之情形，其法務
    部調查局鑑定通知書內所記載之毒品淨重，較諸扣押筆錄、扣押物品目錄表、贓
    證物品清單及獲案毒品表內所記載之毒品淨重多出０‧０五公克，顯係因鑑定機
    關與查緝機關之秤重設備精密度不同所致，尚難憑此遽指法務部調查局所鑑定之
    第一級毒品海洛因並非警方於本案查獲現場所查扣之物品，亦無從憑此遽認本件
    積極證據之證明力有何產生合理懷疑之情形；另被告暨其選任辯護人雖辯稱證人
    戊○○於警詢時所言，係屬被告以外之人於審判外之陳述，且其於警詢時所陳述
    之上開內容，亦與其嗣於偵、審中證述之內容不符（證人戊○○嗣於偵、審中均
    證稱其並不知悉本件警方查扣之第一級毒品海洛因係何人所有者云云），況經本
    院函調其警詢錄音帶結果，移送機關更函覆因時間過久無法提供該錄音帶，自應
    認證人戊○○於警詢時之陳述內容並無證據能力云云，惟本院傳喚證人戊○○與
    斯時為其製作警詢筆錄之臺北市政府警察局中正第一分局承辦警員丙○○到庭查
    證暨對質結果，二人均一致結證稱承辦警員丙○○製作完成證人戊○○之警詢筆
    錄後，尚朗讀該份筆錄全文供證人戊○○聽取後，始由證人戊○○親自於該份筆
    錄內簽名（參見本院九十二年十二月十七日準備程序筆錄第六頁、本院九十三年
    一月八日準備程序筆錄第四頁及第五頁），據此，自堪認證人戊○○於警詢時供
    稱本案查扣之第一級毒品海洛英一包係被告所有之物等語，確係基於其當時本意
    所為之陳述，再經本院核諸證人戊○○此部分陳述內容，悉與卷附搜索扣押筆錄
    及扣押物品目錄表所載內容相符，並與證人丁○○及乙○○先後於本院訊問時到
    庭結證之情節相符，足見證人戊○○先前於警詢時就此部分所為之陳述，顯具有
    較可信之特別情況，且其此部分陳述亦為證明前揭被告持有第一級毒品海洛因犯
    罪事實所必要，而刑事訴訟法亦無關於訊問證人時須全程連續錄音暨未踐履此項
    程序時排除其證據能力之相關規定，本院爰採擇證人戊○○於警詢時之此部分陳
    述作為認定本件犯罪事實之基礎，附此敘明。綜上所述，本案事證已臻明確，被
    告犯行洵堪認定。
二、查海洛因為毒品危害防制條第二條第二項第一款明定之第一級毒品，不得持有、
    施用及販賣；本件被告於前揭時、地持有第一級毒品海洛因，核其所為，係犯毒
    品危害防制條例第十一條第一項之持有第一級毒品罪。公訴意旨雖以被告當時係
    將扣案之上開第一級毒品海洛因販賣予證人戊○○，而認被告涉有毒品危害防制
    條例第四條第一項之販賣第一級毒品罪嫌云云，惟查：證人戊○○自警詢時起迄
    偵、審時止，均未曾指述被告有前揭販賣第一級毒品海洛因犯行（參見偵查卷第
    十八至十九頁、偵查卷第六十七頁背面，本院九十二年五月二十日訊問筆錄第二
    至三頁、本院九十二年十二月十七日準備程序筆錄第二至八頁、本院九十三年一
    月八日準備程序筆錄第五頁），則被告是否確有公訴意旨所指之販賣第一級毒品
    海洛因犯行，已非無疑，再卷附監聽譯文僅係節本之影本，並無任何資料足以證
    明其確係源自於本件相關監聽案件，嗣經本院依職權傳喚斯時承辦本案之警員暨
    斯時可能支援本案監聽勤務之臺北市憲兵隊人員，亦仍無法查明該份監聽譯文節
    本究源自於何處暨其究係由何人所製作，參諸該譯文內容僅簡略記載：「Ａ、喂
    ，我在你在外面力行路。Ｂ、要多少？Ａ、一張半。Ｂ、我騎機車過去。」等語
    ，尤無法確認其與本案具有何等關連性，本院爰逕予排除其證據能力，據此，公
    訴人所指各端，均無從證明被告成立公訴意旨所指之販賣第一級毒品海洛因罪責
    ，本院復查又無其他積極事證足資證明被告涉有此部分販賣第一級毒品海洛因罪
    嫌，原應為無罪之諭知，惟公訴意旨既認此部分與前揭起訴論罪部分具有「高度
    行為吸收低度行為」之裁判上一罪關係，爰不另為無罪之諭知（原起訴書犯罪事
    實欄既已記載：「並扣得甲○○倉惶棄置於地面之海洛英一小包」等語，應認公
    訴人已就前揭被告持有第一級毒品海洛因之部分提起公訴）。末查被告曾於八十
    六年間，因賭博案件，經本院判處有期徒刑二月確定，甫於八十六年八月九日執
    行完畢，有臺灣高等法院被告全國前案紀錄表一份附卷足參，其於五年內再犯本
    案有期徒刑以上之罪，為累犯，應依刑法第四十七條規定遞加重其刑。爰審酌被
    告恣意持有第一級毒品海洛因，非但以身試法，亦對社會治安構成潛在威脅，並
    參酌其素行狀況（有臺灣高等法院被告全國前紀錄表一份在卷足稽）、犯罪之動
    機、目的、手段及犯罪後猶飾詞狡辯態度不佳等一切情狀，量處如主文所示之刑
    ，並諭知易科罰金之折算標準，以資懲儆。
三、扣案之第一級毒品海洛英一包（淨重０‧二五公克），係本案查獲之毒品，已如
    上述，爰依毒品危害防制條例第十八條第一項前段規定宣告沒收銷燬
據上論斷，應依刑事訴訟法第二百九十九條第一項前段，毒品危害防制條例第十一條
第一項、第十八條第一項前段，刑法十一條前段、第四十七條、第四十一條第一項前
段，罰金罰鍰提高標準條例第二條，判決如主文。
本案經檢察官楊仲農到庭執行職務。
中      華      民      國      九十三      年     五     月    二十七  日
                                  臺灣板橋地方法院刑事第十五庭
                                      審判長法  官  王屏夏
                                            法  官  戴嘉清
                                            法  官  陳鴻清
右正本證明與原本無異。
如不服本判決，應於判決送達後十日內向本院提出上訴狀。
                                            書記官  楊璧華
中      華      民      國      九十三      年     五     月    二十八  日
附錄本案論罪科刑法條全文：
毒品危害防制條例第十一條：
持有第一級毒品者，處三年以下有期徒刑、拘役或新臺幣五萬元以下罰金
。
持有第二級毒品者，處二年以下有期徒刑、拘役或新臺幣三萬元以下罰金
。
持有專供製造或施用第一、二級毒品之器具者，處一年以下有期徒刑、拘
役或新臺幣一萬元以下罰金。
持有毒品達一定數量者，加重其刑至二分之一，其標準由行政院定之。
